臺灣高等法院民事判決　　　　　　　　93年度上易字第1061號
上　訴　人　乙○○
被 上訴 人　甲○○
　　　　　　　　　　　　號
上列當事人間因侵權行為損害賠償事件，上訴人對於中華民國93
年9月30日臺灣板橋地方法院93年度訴字第591號第一審判決提起
上訴，本院於94年1月4日言詞辯論終結，判決如下：
    主      文
原判決關於駁回上訴人後開第二項之訴及該訴訟費用部分均廢棄
。
被上訴人應再給付上訴人新臺幣伍元，及自九十二年十二月三十
一日起至清償日止，按年息百分之五計算之利息。
其餘上訴駁回。
第一審（除確定部分外）、第二審訴訟費用由被上訴人負擔。
    事實及理由
一上訴人起訴主張被上訴人於民國92年7月13日4時40分許，駕駛
  車號2P－2480號自用小客車，沿臺北縣中和市○○路往永和市
  方向行駛至同路段145號前， 因疏未注意車前狀況，又未隨時
  採取必要之安全措施，撞及正於該處施工之上訴人後又撞及工
  程鏟土機，致鏟土機鏟子上之柏油噴灑至上訴人身上，上訴人
  受有右側第六肋骨骨折、頸部及手部二度燒灼及右足膕處挫傷
  等傷害，上訴人因而支出醫藥費新臺幣（下同）8,470元、 受
  有2年6月之工作損失共計1,452,000元、及 非 財 產上損害金
  600,000元、另增加生活上支出8,580元。爰依民法第184條第1
  項前段、第193條第1項、第195條第1項之規定，求為命被上訴
  人給付上訴人2,063,930元，及自起訴狀繕本送達 翌日起至清
  償日止，按年息5%計算利息判決（按原判決事實欄關於「甲、
  原告方面：一、聲明」，雖未記載上訴人請求法定遲延利息，
  然上訴人於原審確請求被上訴人給付法定遲延利息－見原審交
  簡附民卷第2頁、原審卷第82 頁，是原判決上開漏未記載部分
  ，核屬顯然誤寫，應由原審裁定更正，原判決主文第1 項判命
  被上訴人給付自92年12月31日起算之法定遲延利息，非屬訴外
  裁判）。
  被上訴人則以：其對刑事判決無意見，然上訴人上開傷勢非被
  上訴人引起。另對上訴人提出之醫療單據、診斷證明書、在職
  證明書、薪資證明書及請求之醫療費用、交通費用等均無意見
  ，至於上訴人請求工作損失，超出六個月部分不同意云云，資
  為抗辯。
二本件原審判命被上訴人給付462,758元，及 自92年12月31日起
  之法定遲延利息，駁回上訴人其餘之請求。被上訴人就其敗訴
  部分，未提起上訴而告確定；上訴人就其敗 訴中之960,162元
  本息部分提起上訴，聲明：
  (一)原判決關於駁回上訴人後開第二項之訴部分廢棄。
  (二)被上訴人應再給付上訴人960,162元，及 自92年12月31日起
    至清償日止，按年息5%計算之利息。
  〔上訴人就原審敗訴部分中之641,010元（2,063,930－
  462,758－960,162＝641,010）本息部分未 提起上訴亦告確定
  。〕
  被上訴人聲明：上訴駁回。
三上訴人主張前揭車禍及受傷之事實，已提出為被上訴人不爭執
  之診斷證明書七紙、證明書、低收入戶證明書、在職證明書、
  薪資收入等件為證。
  (一)被上訴人確不法侵害上訴人之身體：
    1.被上訴人雖於原審辯稱上訴人之傷勢非被上訴人所造成云
      云。然查被上訴人於刑事案件警局訊問及偵查中自白「我
      駕駛自小客2P－2480由工廠出發，往永和中正路方向行駛
      ，使（駛）至肇事地點，因該路段施工，沒有放置照明設
      備，工人沒有穿著反光背心因而肇事。」、「（92年7 月
      13日你於中和興南路一段145 號前駕駛2P－2480自小客車
      撞到乙○○，並撞到鏟土機使柏油噴到乙○○致其受傷？
      ）是。」在卷（見臺灣板橋地方法院檢察署92年度核退字
      第7360號偵查卷第4、41頁）。
    2.按「汽車行駛時，駕駛人應注意車前狀況及兩車併行之間
      隔，並隨時採取必要之安全措施。」道路交通安全規則第
      94條第3 項定有明文。被上訴人駕駛自用小客車至前開肇
      事地點，應注意能注意車前狀況，並隨時採取必要之安全
      措施，按其情節又非不能注意，乃疏未注意車前狀況，又
      未隨時採取必要之安全措施，而撞及正在施工之上訴人，
      又撞及鏟土機，致鏟土機鏟子上之柏油噴到上訴人身上，
      使上訴人受有前開傷勢，被上訴人顯有過失，其過失與上
      訴人所受傷害間復有相當因果關係，足證上訴人前開傷勢
      係因被上訴人之上開過失行為所造成，被上訴人辯稱上訴
      人傷勢非其所造成云云，自無足採。
  (二)上訴人與有過失，原判決認應減輕被上訴 人35%之賠償金額
    ，核無不合：
    1.按「損害之發生或擴大，被害人與有過失者，法院得減輕
      賠償金額或免除之。」民法第217 條第1 項定有明文。本
      件上訴人於凌晨為道路施工時未著反光背心，且肇事現場
      未設置警示標誌，有上訴人於警局之筆錄及施工工人蔡燦
      桐之筆錄可參（前揭偵查卷第7頁背面 、第13頁），堪認
      上訴人對於本件事故之發生，與有過失。
    2.原審斟酌上訴人任職之公司施工工人蔡燦桐於現場指揮交
      通，上訴人於凌晨為道路施工時未著反光背心，肇事現場
      未設置警示標誌，前揭偵查卷附道路交通事故調查表(一)所
      載，當時為晴天，直路，路面乾燥，道路工事中，視距良
      好及被上訴人駕駛自用小客車未注意車前狀況，復未隨時
      採取必要之安全措施，致生本件事故等情，認被上訴人應
      負65%之過失責任，即應減輕被上訴人35%之賠償責任金額
      ，核無不合，上訴人主張被上訴人應 負80%之過失責任云
      云，尚無足採。
  (三)原判決認定被上訴人應賠償之金額是否有當？上訴人請求被
    上訴人再給付部分，是否有理由？分述如下：
    1.醫療費用5,501元部分：
      上訴人主張縱認上訴人與有過失，過失責任充其量僅為
        20%，其餘80%應由被上訴人負擔，則上訴人請求之醫療
        費用8,470元，應由被上訴人賠償6,776元，原審僅判決
        5,501元，被上訴人應再賠償上訴人1,275元云云。
      查上訴人於原審請求醫療費用 為8,470元，已據上訴人
        提出醫療費用收據為證，被上訴人就上訴人提出該等收
        據之真正均不爭執。原判決依上訴人所受傷害及各收據
        載明治療費別，屬治療上之必 要費用，計8,470元，依
        上述過失比例，認 應 由被上訴人賠償上訴人醫療費用
        5,501元。
      然上訴人原請求之醫療費用8,470元 ，依上述過失比例
        計算，被上訴人應賠償之醫療費用應為5,506元（8,470
        ×0.65＝5,506， 元以下四捨五入），原判決判命被上
        訴人賠償上訴人醫 療費用5,501元，應由本院判命被上
        訴人再給付上訴人5元之醫療費用。
      另本院認被上訴人 應負之過失責任比例為65%，有如前
        述，則其餘上訴人請求被上訴人再給付上訴人1,270 元
        部分，於法無據。
    2.減少勞動能力251,680元部分：
      上訴人主張其受傷 時之日薪為2,200元，每月工作22日
        ，月薪48,400元，2年減少勞動損失為1,161,600元，依
        被上訴人應負80% 過失責任計算，被上訴人應賠償上訴
        人減少勞動能力損失929,280元，原審僅判決251,680元
        ，被上訴人應再賠 償上訴人減少勞動能力損失677,600
        元云云。
      惟查上訴人因本件事故受有右側第六肋骨骨折、頸部及
        手部二度燒灼及右足膕處挫傷等傷害，於92年7 月13日
        至財團法人新光吳火獅紀念醫院急診，經檢查結果為左
        側第六根肋骨骨折，並無血胸、氣胸等合併症狀，經醫
        學實證，無合併症之肋骨骨折，需6至8週骨折癒合。骨
        折所致之疼痛，需服用止痛藥及休養等情，有財團法人
        新光吳火獅紀念醫院93年6月14日（93）新醫醫字第711
        號函及病歷摘要紀錄紙在卷可參。
      原審以上訴人於2個月（8週）已骨折癒合，客觀上再經
        6個月之休養，應即 可恢復工作能力，認上訴人請求被
        上訴人賠償2年6個月之工作收入損失，尚嫌過高，應以
        8個月為適當。上訴人主張其受傷時之日薪為2,200元，
        每月工作22日，月薪48,400元，有上訴人提出之在職證
        明書、薪資證明書、92年度綜合所得稅各類所得資料清
        單各一紙在卷可按，且為被上訴人所不爭執，認上訴人
        減少勞動能力損失 為387,200元，依上開過失比例，被
        上訴人應賠償上訴 人之減少勞動能力損失為251,680元
        （387,200×0.65＝251,680）。
      上訴人上訴主張其減少勞動能力應以2 年計，且被上訴
        人應負80%過失責任 ，請求被上訴人再給付上訴人減少
        勞動能力損失677,600元云云，無理由。
    3.精神慰撫金200,000元部分：
      按「不法侵害他人之身體、健康、名譽、自由、信用、
        隱私、貞操，或不法侵害其他人格法益而情節重大者，
        被害人雖非財產上之損害，亦得請求賠償相當之金額。
        」民法第195條第1項前段定有明文。
      本院認原審以上訴人受有上開之傷害，肉體、精神確受
        極大痛苦，斟酌實際情況，及兩造過失程度、身分、地
        位（上訴人44年生，高工畢業，原月入48,400元；被上
        訴人67年生，高中畢業，在餐廳打零工，月入18,000元
        ），認上訴人請 求600,000萬元，尚嫌過高，予以核減
        為200,000元，尚 無不合，上訴人請求被上訴人再賠償
        280,000元，於法無據。
    4.增加生活上需要5,577元部分：
      上訴人主張其因受傷需至醫院就診，支出搭乘公車之費
        用8,580元，依被上訴人須負80%之過失比例計算，被上
        訴人應賠償上訴人6,864元，原審僅判決5,577元，被上
        訴人應再賠償上訴人1,287元云云。
      原審以上訴人主張其因受傷需至醫院就診，支出搭乘公
        車費用8,580元， 已據上訴人提出醫療收據，且為被上
        訴人所不爭執， 依被上訴人應負65%之過失比例，被上
        訴人應賠償上訴 人增加生活上需要5,577元，核無不合
        ，上訴人主張被 上訴人應再賠償1,287元云云，於法無
        據。
    5.綜上，上訴人得請求之金額為462,763（5,506＋251,680
      ＋200,000＋5,577＝462,763）。
四綜上所述，上訴人依侵權行為損害賠償之法律關係，請求被上
  訴人賠償462,763元，及 自起訴狀繕本送達翌日即92年12月31
  日起至清償日止，按年息5%計算之利息，於法有據，其逾此範
  圍之請求，於法無據，應予駁回。上開被上訴人應賠償金額，
  扣除原審判命被上訴人給 付之462,758元，被上訴人應再給付
  上訴人5元本息。前開被上 訴人應再給付部分，原審為上訴人
  敗訴之判決，尚有未洽，上訴意旨指摘此部分原判決不當，求
  予廢棄改判，為有理由，應由本院予以廢棄，改判如主文第二
  項所示。原審駁回上訴人其餘960,157 元本息之請求，並駁回
  上訴人該部分假執行之聲請，核無不合。上訴意旨指摘原判決
  此部分不當，求予廢棄改判，為無理由，應予駁回。又本件判
  命被上訴人給付部分（包括原審判命被上訴人給付及本院判命
  被上訴人再給付部分），被上訴人上訴第三審所得受之利益未
  逾新臺幣1,500,000 元，不得上訴第三審，本院判決後即告確
  定，原審就本院判命給付部分駁回上訴人假執行之聲請，理由
  雖有不同，結論則無二致，此部分原判決仍應予以維持。
五本件因事證已臻明確，兩造其餘攻擊、防禦方法及所為之立證
  ，與判決之結果不生若何影響，無庸再逐一予以論究，合併敘
  明。
據上論結，本件上訴為一部有理由，一部無理由，依民事訴訟法
第450條、第449 條第1 項、第2項、第79條，判決如主文。
中　　華　　民　　國　　94　　年　　1 　　月　　18　　日
　　　　　　　　　民事第十七庭  審判長法  官  沈方維
                                      法  官  陳金圍
　　　　　　　　　　　　　　　　      法  官  湯美玉
以上正本係照原本作成。
本判決不得上訴。
中　　華　　民　　國　　94　　年　　1 　　月　　19　　日
                                      書記官  賴淑真
